臺灣高等法院臺南分院民事裁定
111年度重抗字第19號
抗  告  人  李炳堯  


相  對  人  李全教   
上列當事人間請求土地移轉登記強制執行事件，抗告人對於臺灣
臺南地方法院中華民國111年3月24日111年度執事聲字第16號裁
定提起抗告，本院裁定如下：
    主  文
抗告駁回。
抗告程序費用由抗告人負擔。　　　　　　
    理  由
一、抗告意旨略以：伊聲請強制執行所提出之臺灣臺南地方法院
    （下稱原法院）109年度移調字第56號調解筆錄，係源於第
    三人○○○○開發股份有限公司（下稱○○○○公司）及相對人李全
    教（以下合稱李全教2人）因本院107年度重上字第15號民事
    判決認定訴外人方○○、方○○（以下合稱方○○2人）對如附表
    所示土地（下稱系爭59筆土地）有優先購買權存在（其中編
    號35至39等5筆土地為本件執行標的，下稱系爭5筆土地），
    對伊主張解除契約並請求返還買賣價金及給付違約金，原法
    院以108年度重訴字第226號受理在案。該案件於訴訟中移付
    調解，伊與李全教2人合意解除契約並各負回復原狀之義務
    ，雖斯時系爭59筆土地遭第三人方○○2人聲請假處分，致李
    全教2人無法回復登記，惟待方○○2人撤銷假處分，系爭59筆
    土地無限制或查封登記，李全教2人即可將系爭39筆土地移
    轉登記回伊名下，伊於30日內則須返還價金新臺幣（下同）
    4,158萬8,000元予李全教2人。今執行標的業經方○○2人聲請
    撤銷假處分而塗銷查封登記，相對人自應將系爭5筆土地移
    轉登記至伊名下。原法院司法事務官駁回伊強制執行之請求
    ，原裁定駁回伊之聲明異議，均有未合，為此提起抗告，求
    予廢棄原裁定，並將系爭5筆土地移轉登記予伊等語。
二、按強制執行應依執行名義為之，並應提出證明文件，此觀強
    制執行法第4條第1項、第6條規定即明。又依民事訴訟法成
    立之調解，與訴訟上和解有同一之效力；而訴訟上和解成立
    者，與確定判決有同一之效力，為民事訴訟法第416條第1項
    、第380條第1項所明定。亦即，依民事訴訟法成立之調解，
    與確定判決有同一之效力，得為強制執行之執行名義。次按
    執行法院對於執行程序所涉及之事項，僅有形式上審查權，
    包含聲請人之聲請內容、執行名義內容及有效性等事項均然
    ，亦即對於債權人提出之聲請強制執行書狀內容、執行名義
    證明文件，均依形式審查原則處理之。再者，執行名義係表
    示私法上請求權存在及範圍，得據以聲請強制執行之公文書
    ，因之執行名義表示之給付內容，當須可能、確定、適法，
    此乃執行名義應備之實質要件之一，執行名義如未具備實質
    要件，自不得據以執行。
三、經查：
（一）第三人方裕國、方○○、黃○○、方王○○、方○○、顏○○於103
      年12月1日與抗告人簽訂租賃契約，共同承租系爭39筆土
      地（原承租範圍為編號1至37土地，嗣編號36、37土地因
      分割而新增編號38、39土地）供養殖之用，雙方約定租賃
      期限自104年1月1日起至108年4月20日止共4年4個月，租
      金每年每甲4萬3,000元；抗告人於105年11月2日與○○○○公
      司簽訂買賣契約，將系爭39筆土地作價1億6,197萬6,000
      元出售，復於106年3月31日簽訂增補契約，買賣雙方同意
      系爭5筆土地轉由李全教承買，並於106年4月28日移轉登
      記至李全教名下，其餘土地則已於105年12月14日移轉登
      記為○○○○公司所有。方○○2人於105年間訴請確認對抗告人
      之優先承買權存在，經原法院105年度訴字第2027號判決
      確認方○○2人對系爭39筆土地有優先購買權存在，抗告人
      不服，提起上訴，經本院107年度重上字第15號判決駁回
      上訴；方○○2人又於108年間對李全教2人訴請塗銷系爭39
      筆土地所有權移轉登記，經原法院108年度重訴字第111號
      判決認定：⑴○○○○公司應將如附表所示之編號1至34土地於
      105年12月14日以買賣為原因所為之所有權移轉登記予以
      塗銷，並回復所有權登記為抗告人。⑵李全教應將如系爭5
      筆土地於106年4月28日以買賣為原因所為之所有權移轉登
      記予以塗銷，並回復所有權登記為抗告人。李全教2人不
      服，提起上訴，經本院108年度重上字第103號判決駁回上
      訴等情，有上開判決書在卷可稽（見原審卷第17至25、49
      至58、59至66頁）。
（二）抗告人主張李全教2人於本院107年度重上字第15號判決認
      定方○○2人對系爭39筆土地有優先購買權存在後，起訴請
      求抗告人返還買賣價金及給付違約金，經原法院108年度
      重訴字第226號受理在案，並於訴訟中移付調解，李全教2
      人與抗告人於109年6月3日調解成立，經原法院作成系爭
      調解筆錄，抗告人執系爭調解筆錄為執行名義，聲請命相
      對人將系爭5筆土地移轉登記予抗告人等語。抗告人既以
      系爭調解筆錄為執行名義，向原法院民事執行處聲請命相
      對人將系爭5筆土地移轉登記給抗告人，參照上開說明，
      原法院民事執行處自應依系爭調解筆錄之內容為強制執行
      ，且有形式上之審查權。而觀諸系爭調解筆錄之當事人欄
      ，聲請人為李全教等2人，相對人為李炳堯（即抗告人）
      ，調解成立內容為：「一、相對人（抗告人）願於如附表
      所示39筆土地所有權移轉或回復登記於相對人名下之日起
      30日內，給付聲請人4,158萬8,000元（返還買賣價金部分
      ）。二、相對人願於109年8月31日前給付聲請人300萬元
      。三、聲請人願將因本件買賣（即聲請人○○○○公司與相對
      人105年11月2日就系爭39筆土地成立之買賣契約）最終未
      能成交對訴外人林邱○○所生之仲介費返還債權讓與相對人
      。四、聲請人其餘請求拋棄。五、訴訟費用各自負擔。」
      其中第一、二項均為抗告人應履行之義務，第三項則為李
      全教2人所應履行之義務。形式上審查系爭調解筆錄內容
      可知，李全教2人於系爭39筆土地所有權移轉或回復登記
      至抗告人名下後，始有請求抗告人給付4,158萬8,000元之
      權利。系爭調解筆錄並未載明「李全教2人願將系爭39筆
      土地所有權移轉或回復登記至抗告人名下」，且抗告人所
      謂之「將系爭39筆土地所有權移轉或回復登記至抗告人名
      下」部分，應屬強制執行法第4條第2項所指執行名義附有
      條件之情形，李全教2人若以系爭調解筆錄為執行名義，
      聲請命抗告人給付4,158萬8,000元，須證明系爭調解筆錄
      內容第一項所附之條件已成就，亦即上開土地所有權已移
      轉或回復登記至抗告人名下，始得開始強制執行，抗告人
      係負履行義務之人，自不得聲請對系爭調解筆錄所附之條
      件（即移轉或回復登記上開土地所有權至抗告人名下）為
      強制執行。是以，抗告人向原法院民事執行處聲請命李全
      教將系爭5筆土地移轉登記予抗告人，自屬無據。
四、綜上所述，抗告人以系爭調解筆錄為執行名義，聲請李全教
    移轉系爭5筆土地予抗告人，並非合法，亦無從補正，從而
    ，原法院司法事務官依強制執行法第30條之1準用民事訴訟
    法第249條第1項第6款規定，以裁定駁回抗告人強制執行之
    聲請，並無違誤，原法院駁回抗告人之異議，亦無不合。抗
    告意旨指摘原裁定不當，求予廢棄，並請求將系爭5筆土地
    移轉登記予抗告人，為無理由，應予駁回。
五、據上論結，本件抗告為無理由，爰裁定如主文。
中　　華　　民　　國　　111 　年　　4　　月　　29　 　日
                  民事第五庭  審判長法  官  藍雅清   
　　　　　　　　　　
                                    法  官  張季芬   
　　　　　　　　　　　　　　　　　　　　
                                    法  官  陳春長 
上為正本係照原本作成。
本裁定除以適用法規顯有錯誤為理由外，不得再抗告。如提再抗
告，應於收受送達後十日內向本院提出再抗告狀（須附繕本），
並繳納再抗告費新台幣一千元。
提起再抗告應委任律師或具有律師資格之人之委任狀；委任有律師資格者，另應附具律師資格證書及釋明委任人與受任人有民事訴訟法第466條之1第1項但書或第2項所定關係之釋明文書影本。　　　　　　　　　　　　　　　　　　 
中　　華　　民　　國　　111 　年　　4 　　月　　29　　日

                                   書記官  邱斈如
　　　　　　　　　　　　　　　　　　
【附註】
民事訴訟法第495條之1第2項準用同法第466條之1第1、2項規定
：
⑴對於第二審判決上訴，上訴人應委任律師為訴訟代理人。但上
　訴人或其法定代理人具有律師資格者，不在此限。
⑵上訴人之配偶、三親等內之血親、二親等內之姻親，或上訴人
　為法人、中央或地方機關時，其所屬專任人員具有律師資格並
　經法院認為適當者，亦得為第三審訴訟代理人。
民事訴訟法第466條之2第1項：
　上訴人無資力委任訴訟代理人者，得依訴訟救助之規定，聲請
　第三審法院為之選任律師為其訴訟代理人。　　
　　
附表：
編號 土　　　　　　　地 權利範圍 1 臺南市○○區○○段000000地號 全部 2 臺南市○○區○○段000000地號 全部 3 臺南市○○區○○段0000000地號 全部 4 臺南市○○區○○段000000地號 全部 5 臺南市○○區○○段000000地號 全部 6 臺南市○○區○○段000000地號 全部 7 臺南市○○區○○段000000地號 全部 8 臺南市○○區○○段0000000地號 全部 9 臺南市○○區○○段0000000地號 全部 10 臺南市○○區○○段0000000地號 全部 11 臺南市○○區○○段0000000地號 全部 12 臺南市○○區○○段0000000地號 全部 13 臺南市○○區○○段0000000地號 全部 14 臺南市○○區○○段0000000地號 全部 15 臺南市○○區○○段0000000地號 全部 16 臺南市○○區○○段000地號 全部 17 臺南市○○區○○段000000地號 全部 18 臺南市○○區○○段000000地號 全部 19 臺南市○○區○○段000000地號 全部 20 臺南市○○區○○段000000地號 全部 21 臺南市○○區○○段000000地號 全部 22 臺南市○○區○○段000000地號 全部 23 臺南市○○區○○段000000地號 全部 24 臺南市○○區○○段000000地號 全部 25 臺南市○○區○○段0000000地號 全部 26 臺南市○○區○○段0000000地號 全部 27 臺南市○○區○○段0000000地號 全部 28 臺南市○○區○○段0000000地號 全部 29 臺南市○○區○○段0000000地號 全部 30 臺南市○○區○○段0000000地號 全部 31 臺南市○○區○○段0000000地號 全部 32 臺南市○○區○○段0000000地號 全部 33 臺南市○○區○○段0000000地號 全部 34 臺南市○○區○○段000000地號 全部 35 臺南市○○區○○段0000000地號 全部 36 臺南市○○區○○段000000地號 全部 37 臺南市○○區○○段000000地號 全部 38 臺南市○○區○○段0000000地號 全部 39 臺南市○○區○○段0000000地號 全部